臺灣高雄地方法院民事裁定
108年度消債更字第103號
聲  請  人  陳和恭  
0000000000000000

上列聲請人因消費者債務清理事件聲請更生，本院裁定如下：
    主  文
聲請人陳和恭自中華民國一百零八年十月二十二日下午四時起開
始更生程序。
命司法事務官進行本件更生程序。
    理  由
一、聲請意旨略以：伊無力清償債務，曾請求前置協商成立，然
    繳納數期後仍不得已毀諾，伊又未經法院裁定開始清算程序
    或宣告破產，爰聲請准予更生等語。
二、按債務人不能清償債務或有不能清償之虞者，得依本條例所
    定更生或清算程序，清理其債務。債務人無擔保或無優先權
    之本金及利息債務總額未逾新臺幣（下同）12,000,000元者
    ，於法院裁定開始清算程序或宣告破產前，得向法院聲請更
    生。法院開始更生程序之裁定，應載明其年、月、日、時，
    並即時發生效力。法院裁定開始更生或清算程序後，得命司
    法事務官進行更生或清算程序，必要時得選任律師、會計師
    或其他適當之自然人或法人一人為監督人或管理人。消費者
    債務清理條例（下稱本條例）第3 條、第42條第1 項、第45
    條第1 項及第16條第1 項分別定有明文。
三、經查：
㈠、聲請人曾請求前置協商債務方案成立，約定自民國103年10月
    起，分127期，利率7％，每月清償13,500元，嗣於104年12月
    9日申請變更還款條件為自105年1月起，分140期，利率4％，
    每月清償10,000元，惟聲請人於105年9月29日最後一次繳款
    後即未再履行，而於105年10月通報毀諾，此有聯邦銀行陳
    報狀（卷第44至60頁）、前置協商機制協議書（卷第21至24
    頁）可參。查，聲請人於105年4月1日自原任職之福氣教會
    離職並退保勞保，惟於105年度尚有申報自台灣人壽保險股
    份有限公司（下稱台壽公司）、台壽保產物保險股份有限公
    司（下稱台產公司）取得之執行業務所得共計260,839元，
    平均每月所得約21,737元，此有勞工保險被保險人投保資料
    表（卷第11至12頁）、105年度綜合所得稅各類所得資料清
    單（卷第84頁）附卷可考。是以聲請人斯時每月平均21,737
    元之所得，扣除105年毀諾當年度依主管機關所公告高雄市
    每人每月最低生活費12,485元之1.2倍即14,982元後，應已
    無法負擔每月10,000元之還款金額。堪認聲請人之收入無法
    持續支應前揭生活開支及協商款項，致繼續履行有所困難，
    亦即可認聲請人有不可歸責於己之事由，致不能履行原協商
    條件。
㈡、聲請人於106至107年度申報所得各為152,072元、383,442元
    ，平均每月所得分別為12,673元、31,954元（本件元以下均
    採四捨五入計算），名下無財產，雖有安聯人壽保單，惟要
    保人為配偶；又聲請人自陳106年1月至5月1日於台壽公司、
    台產公司任職，106年11月至107年9月於信義開發實業有限
    公司任職，每月收入約30,000元，107年10至11月則以打零
    工維生，每月收入約23,000元，自107年12月起至高雄私立
    加恩幼兒園擔任司機迄今，108年1至4月平均每月實領收入
    約21,295元【計算式：（22,479＋21,867＋20,717＋20,117）÷
    4＝21,295】，另聲請人自106年起迄今於威盛保險紀人股份
    有限公司（下稱威盛公司）有保經佣金收入，108年1月起至
    7月實領收入共計16,337元，平均每月收入約2,334元，又聲
    請人稱106年雖有申報福氣教會薪資所得16,500元，惟該筆
    款項係聲請人於105年1至4月於福氣教會任職期間之年終獎
    金，聲請人現未領取任何補助，成年子女亦未給付扶養費等
    情，有財政部高雄國稅局106年至107年綜合所得稅各類所得
    資料清單及財產歸屬資料清單（卷第70至71頁、第85頁）、
    財產及收入狀況說明書（卷第4至6頁）、債權人清冊（卷第
    6至7頁）、戶籍謄本（卷第66頁）、勞工保險被保險人投保
    資料表（卷第11至12頁）、個人商業保險查詢結果表（卷第
    151頁）、財團法人金融聯合徵信中心前置協商專用債權人
    清冊（卷第13至15頁）、信用報告（卷第16至18頁）、高雄
    市政府社會局函（卷第136頁）、高雄市政府都市發展局函
    （卷第135頁）、勞動部勞動力發展署高屏澎東分署函（卷
    第39頁）、薪資明細表（卷第147頁）、威盛公司函（卷第1
    62至163頁）、台壽公司函（卷第160頁）、台產公司函（卷
    第164頁）、存簿（卷第86至96頁）、安聯人壽保險股份有
    限公司函（卷第161頁）等附卷可證。則在別無其他資料可
    認聲請人有其他收入之情形下，以其於高雄私立加恩幼兒園
    每月平均收入加計威盛公司保經佣金共計23,629元（計算式
    ：21,292＋2,334＝23,629）核算現在償債能力之基礎，堪認
    妥適。
㈢、關於聲請人個人日常必要支出部分，聲請人主張與妻租屋同
    住，每月租金10,000元，由聲請人負擔5,000元，並提出租
    賃契約（卷第128至131頁）在卷可稽。按債務人必要生活費
    用，以最近一年衛生福利部或直轄市政府所公告當地區每人
    每月最低生活費一點二倍定之，本條例第64條之2第1項定有
    明文。本院參酌衛福部社會司所公告108年度高雄市最低生
    活費為13,099元，則聲請人每月最低生活所必需除有特殊情
    形並有證據證明者外，自宜以此之1.2倍即15,719元為度，
    始得認係必要支出。聲請人主張每月必要支出約10,000元，
    低於本院計算之基準，尚屬合理。
㈣、關於聲請人扶養支出部分：
  ⒈按直系血親相互間、夫妻之一方與他方父母同居者、兄弟姐
    妹相互間、家長家屬相互間互負扶養之義務，民法第1114條
    第1至4款定有明文。次按負扶養義務者有數人時，應依左列
    順序定其履行義務之人：一、直系血親卑親屬。二、直系血
    親尊親屬。三、家長。四、兄弟姊妹。五、家屬。六、子婦
    、女婿。七、夫妻之父母，民法第1115條第1項亦有明定。
    聲請人雖稱與配偶共同扶養子女厲○瑋（89年1月生），每月
    支出扶養費3,500元。惟查，厲○瑋係配偶與其前夫所生，未
    經聲請人收養，此有戶籍謄本（卷第66頁）可參，揆諸前揭
    規定，厲○瑋之生父母既尚存，聲請人對厲○瑋並無扶養之義
    務，是聲請人主張扶養厲○瑋，難認可採。
  ⒉其次，聲請人稱扶養母親陳林美玉，每月支出扶養費3,500元
    。查陳林美玉係25年生，於106年度至107年度均無申報所得
    ，名下無財產，現因中風需請看護照顧，屬輕度身心障礙，
    每月支出之看護費、醫療費用等約須30,000元，前於90年6
    月21日領取251,550元，92年8月7日補領19,350元勞保老年
    一次給付，目前每月領取3,628元國民年金老年年金，未領
    取其他補助等情，有戶籍謄本（卷第20頁）、綜合所得稅各
    類所得資料清單及財產歸屬清單（卷第81至83頁）、107年
    稅務電子閘門財產所得調件明細表（卷第120頁）、存簿（
    卷第97至99頁）、身障證明（卷第110至111頁）、基隆市政
    府函（卷第134頁）、看護費用收據（卷第103至104頁）、
    健保費計算表（卷第139頁）、外勞薪資表（卷第169頁）、
    醫療費用明細收據（卷第140至142頁、第166至168頁）、勞
    工保險被保險人投保資料表（卷第69頁）、勞動部勞工保險
    局函（卷第112頁）在卷可按，客觀上堪認聲請人母親有受
    扶養之必要。至於扶養費用數額部分，考量聲請人母親目前
    需看護24小時照顧，確須支出較高之扶養費，若以聲請人所
    陳看護費用、醫藥費用等共計30,000元計算聲請人母親於聲
    請人更生期間之扶養費用，扣除每月領取之國民年金老年年
    金後，再與其餘5名扶養義務人共同分擔，聲請人每月負擔
    之母親扶養費應以4,395元【計算式：（30,000－3,628）÷6＝
    4,395】為度。是聲請人主張每月支出母親扶養費3,500元，
    應可採認。
㈤、綜上所述，聲請人每月平均收入為23,629元，扣除必要生活
    費10,000元、母親扶養費3,500元後，剩餘10,129元。而聲
    請人目前負債總額為1,005,318元（卷第6至7頁債權人清冊
    ，另聲請人於台灣銀行雖有助學貸款保證債務，惟聲請人未
    予列入，附此敘明），以上開餘額按月攤還結果，至少約需
    8年（計算式：1,005,318÷10,129÷12＝8）始能清償完畢。堪
    認聲請人有不能清償債務之情事。此外，聲請人無擔保或無
    優先權之債務總額未逾12,000,000元，且無本條例第6條第3
    項、第8條或第46條各款所定駁回更生聲請之事由存在。則
    聲請人聲請更生為有理由，應予准許，爰命司法事務官進行
    本件更生程序。
四、依本條例第11條第1 項、第45條第1 項、第16條第1 項，裁
    定如主文。
中　　華　　民　　國　 108　　年　　10　　月　　22　　日
              　　民事庭　　法　　　官　賴寶合
以上正本係照原本作成。
本裁定不得抗告。
中　　華　　民　　國　 108　　年　　10　　月　　22　　日
  　                        書記官　胡美儀